【裁判字號】    97,訴,92
【裁判日期】    980121
【裁判案由】    販賣毒品
【裁判全文】
臺灣臺東地方法院刑事判決                97年度訴字第92號
公  訴  人  臺灣臺東地方法院檢察署檢察官
被      告  戊○○
                    （現另案於臺灣臺東監獄執行中）
選任辯護人  吳漢成律師
上列被告因販賣毒品案件，經檢察官提起公訴（97年度偵字第39
4號），本院判決如下：
    主    文
戊○○販賣第二級毒品，共肆罪，均累犯，各處有期徒刑肆年，
未扣案不詳廠牌、型號之行動電話壹支（搭配門號000000
0000號，含SIM卡1只）沒收，如全部或一部不能沒收時，追
徵其價額，未扣案販賣第二級毒品所得之財物新臺幣陸仟元沒收
之，如全部或一部不能沒收時，以其財產抵償之。又販賣第一級
毒品，共貳罪，均累犯，各處有期徒刑拾伍年捌月，未扣案不詳
廠牌、型號之行動電話壹支（搭配門號0000000000號
，含SIM卡1只）沒收，如全部或一部不能沒收時，追徵其價額，
未扣案販賣第一級毒品所得之財物新臺幣肆仟元沒收之，如全部
或一部不能沒收時，以其財產抵償之。又共同販賣第一級毒品，
累犯，處有期徒刑拾伍年拾月，未扣案不詳廠牌、型號之行動電
話壹支（搭配門號0000000000號，含SIM卡1只）沒收
，如全部或一部不能沒收時，追徵其價額，未扣案販賣第一級毒
品所得之財物新臺幣貳仟伍佰元，與真實姓名年籍不詳綽號「肉
丸」之成年男子連帶沒收之，如全部或一部不能沒收時，以其財
產抵償之。應執行有期徒刑拾捌年。未扣案不詳廠牌、型號之行
動電話壹支（搭配門號0000000000號，含SIM卡1只）
沒收，如全部或一部不能沒收時，追徵其價額，未扣案販賣第一
級毒品及第二級毒品所得之財物新臺幣壹萬貳仟伍佰元沒收之（
其中共同販賣第一級毒品所得新臺幣貳仟伍佰元部分，與真實姓
名年籍不詳綽號「肉丸」之成年男子連帶沒收），如全部或一部
不能沒收時，以其財產抵償之。
被訴於玖拾陸年玖月捌日販賣海洛因與丁○○部分，無罪。
    犯罪事實
一、戊○○前於民國89間因轉讓毒品案件，經臺灣高等法院花蓮
    分院以90年度上訴字第2號判處有期徒刑7月確定，於93年2
    月29日縮短刑期執行完畢；又於94年間因施用毒品案件，經
    臺灣臺中地方法院以95年度訴緝字第133號判處應執行有期
    徒刑1年1月確定，於96年3月16日縮短刑期執行完畢。詎仍
    不知悔改，明知海洛因、甲基安非他命業經公告列為毒品危
    害防制條例第2條第2項第1款、第2款所定之第一級及第二級
    毒品，不得非法持有、販賣，竟為獲取利益，仍分別基於販
    賣第一級毒品海洛因及第二級毒品甲基安非他命之犯意，以
    門號0000000000號行動電話作為聯絡交易毒品所用之工具，
    與下述甲○○、己○○及丙○○等人聯絡交易毒品：
（一）於96年8月中旬某日，在臺東縣臺東市○○○路某釣蝦場
      路邊，以新臺幣（下同）2,000元之價格，販賣不詳數量
      之甲基安非他命與甲○○。又於96年8月底某日，在臺東
      縣臺東市○○○路某釣蝦場路邊，以2,000元之價格，販
      賣不詳數量之甲基安非他命與甲○○。又於96年9月4日下
      午某時許，在臺東縣臺東市○○路與四維路口，以1,000
      元之價格，販賣不詳數量之甲基安非他命與甲○○，並就
      上開3次交易，分別向甲○○收取購買甲基安非他命之費
      用各2000元、2000元及1000元。
（二）於96年9月6日下午12時40分許，在臺東縣卑南鄉太平村太
      平夜市附近，以3000元之價格，販賣不詳數量之海洛因與
      己○○，並向己○○收取購買海洛因費用3000元，。
（三）於96年9月7日上午8時27分許，在臺東縣臺東市○○路○段
      399號國立臺東大學附屬體育高級中學，以1,000元之價格
      ，販賣不詳數量之海洛因與丁○○。又於96年9月7日上午
      9時57分許，在臺東縣卑南鄉太平村文衡殿，以1,000元之
      價格，販賣不詳數量之甲基安非他命與丁○○。
（四）與真實姓名年籍不詳綽號「肉丸」（台語）之成年男子共
      同基於販賣第一級毒品海洛因之犯意聯絡，由戊○○於96
      年9月7日上午10時54分許，以上開電話與丙○○聯繫，並
      應允以2,500元之價格，販賣不詳數量之海洛因與丙○○
      ，而由「肉丸」在臺東縣臺東市○○路肯德基速食店，將
      海洛因交與丙○○，並向丙○○收取購買海洛因費用2500
      元。
    合計販賣甲基安非他命、海洛因所得之財物為12500元。嗣
    經臺灣臺東地方法院檢察署檢察官以96年東檢哲宇聲監字第
    000131號通訊監察書，對戊○○使用之0000000000號行動電
    話門號進行通訊監察，始查獲上情。
二、案經臺東縣警察局移送臺灣臺東地方法院檢察署檢察官偵查
    起訴。
    理    由
壹、程序部分：
一、辯護人為被告辯護稱：本件證人甲○○、己○○、丁○○及
    丙○○於警詢時所為之陳述，均無證據能力等語。按被告以
    外之人於審判外之言詞或書面陳述，除法律有規定者外，不
    得作為證據。刑事訴訟法第159條第1項固有明文。然按被告
    以外之人於檢察事務官、司法警察官或司法警察調查中所為
    之陳述，與審判中不符時，其先前之陳述具有較可信之特別
    情況，且為證明犯罪事實存否所必要者，得為證據。同法第
    159條之2亦有明定。所謂「與審判中不符」，係指該陳述之
    主要待證事實部分，自身前後之供述有所不符，導致應為相
    異之認定，此並包括先前之陳述詳盡，於後簡略，甚至改稱
    忘記、不知道或有正當理由而拒絕陳述等實質內容已有不符
    者在內（最高法院96年度台上字第4365號判決可資參照）。
    另所謂「有較可信之特別情況」，係指陳述是否出於供述者
    之真意、有無違法取供情事之信用性而言，故應就偵查或調
    查筆錄製作之原因、過程及其功能等加以觀察其信用性，據
    以判斷該傳聞證據是否有顯不可信或有特別可信之情況而例
    外具有證據能力（最高法院94年度台上字第629號判決可資
    參照）。查本件證人甲○○、丁○○及丙○○等人，就被告
    戊○○所涉本案犯罪事實，於警詢及本院審理時之陳述，均
    有若干前後不一之情形，該等事項亦均牽涉本件事實之認定
    ，且渠等於警詢時，亦查無不法方式取供之情事，揆之上開
    規定，應認有證據能力。次按被告以外之人於審判中有滯留
    國外或所在不明而無法傳喚或傳喚不到之情形者，其於檢察
    事務官、司法警察官或司法警察調查中所為之陳述，經證明
    具有可信之特別情況，且為證明犯罪事實之存否所必要者，
    得為證據，刑事訴訟法第159條之3第3款亦規定明確。故法
    院為保障被告之對質詰問權，踐行相關傳喚程序後，苟證人
    明示或默示拒絕證詞，或證人到庭有事實上之困難，或縱使
    到庭，被告亦無法行使對質詰問權者，法院於證人未能到庭
    之情況下，仍應依據法律規定及證據法則，本於全辯論意旨
    予以綜合研判，而為裁判，自不得僅因證人未到庭接受被告
    之對質詰問一節，即遽將證人之前所為之供述及證詞均予以
    排除不用，此除可能侵害證人憲法上之基本權利，被告可能
    因此逍遙法外，且與國民感情相悖，難為社會所接受，自有
    害於審判之公平正義，亦將嚴重妨害社會秩序或影響公共利
    益，合先敘明。查本案證人己○○於本院審理時，經本院依
    法傳喚、拘提不到等情，有送達回證、拘票、拘提報告書等
    件附卷可稽，且其於警詢時，既查無跡證顯示當時有何違法
    取供情事，堪認其於警詢時並未遭受任何外力壓迫，所述應
    係出於其自由意志無疑，是依當時之客觀外在環境及條件，
    足以證明上開證人之陳述內容具有可信之特別情況，且其陳
    述復為證明被告有無對其販賣海洛因所必要者，依上揭說明
    ，上開證人於警詢時所為之證詞，自有證據能力。
二、辯護人為被告辯護稱：本件證人甲○○、己○○、丁○○及
    丙○○於偵訊時所為之陳述，未經交互詰問，均無證據能力
    等語。按憲法第16條規定人民有訴訟之權，就刑事審判上之
    被告而言，應使其在對審制度下，依當事人對等原則，享有
    充分之防禦權，俾受公平審判之保障（釋字第396號、第482
    號解釋參照）。刑事被告對證人有詰問之權，即屬該等權利
    之一。早於17年7月28日公布之刑事訴訟法第286條、24年1
    月1日修正公布同法第273條即已規定「證人、鑑定人由審判
    長訊問後，當事人及辯護人得聲請審判長或直接詰問之。（
    第1項）如證人、鑑定人係聲請傳喚者，先由該當事人或辯
    護人詰問，次由他造之當事人或辯護人詰問，再次由聲請傳
    喚之當事人或辯護人覆問。但覆問以關於因他造詰問所發見
    之事項為限。（第2項）」，嗣後56年1月28日修正公布之刑
    事訴訟法第166條，仍為相同之規定，92年2月6日修正及增
    定同法第166條至第167條之7，進而為更周詳之規定。刑事
    被告享有此項權利，不論於英美法系或大陸法系國家，其刑
    事審判制度，不論係採當事人進行模式或職權進行模式，皆
    有規定（如美國憲法增補條款第6條、日本憲法第37條第2項
    、日本刑事訴訟法第304條、德國刑事訴訟法第239條）。西
    元1950年11月4日簽署、1953年9月3日生效之歐洲人權及基
    本自由保障公約第6條第3項第4款及聯合國於1966年12月16
    日通過、1976年3月23日生效之公民及政治權利國際公約第
    14條第3項第5款，亦均規定：凡受刑事控訴者，均享有詰問
    對其不利之證人的最低限度保障。足見刑事被告享有詰問證
    人之權利，乃具普世價值之基本人權。在我國憲法上，不但
    為第16條之訴訟基本權所保障，且屬第8條第1項規定「非由
    法院依法定程序不得審問處罰」、對人民身體自由所保障之
    正當法律程序之一種權利（釋字第384號解釋參照）。依上
    述說明，被告詰問證人之權利既係訴訟上之防禦權，又屬憲
    法正當法律程序所保障之權利。此等憲法上權利之制度性保
    障，有助於公平審判（釋字第442號、第482號、第512號解
    釋參照）及發見真實之實現，以達成刑事訴訟之目的。為確
    保被告對證人之詰問權，證人（含其他具證人適格之人）於
    審判中，應依人證之法定程序，到場具結陳述，並接受被告
    之詰問，其陳述始得作為認定被告犯罪事實之判斷依據。至
    於被告以外之人（含證人、共同被告等）於審判外之陳述，
    依法律特別規定得作為證據者（刑事訴訟法第159條第1項參
    照），除客觀上不能受詰問者外，於審判中，仍應依法踐行
    詰問程序（司法院大法官議決釋字第582號解釋理由書參照
    ）。綜觀上開解釋理由書意旨，被告對質詰問權，應僅限於
    被告接受法院審判時，方受憲法保障，被告在檢察官行偵查
    作為時，並無對質詰問權保障之問題，此可由92年2月6日刑
    事訴訟法修正關於證人詰問規定均僅限於審判程序亦可得此
    結論，倘要求證人在檢察官偵查程序時，亦須接受被告之對
    質詰問，方得賦予證據能力，此不啻增加法律所無之限制，
    與法有違。本件證人甲○○、己○○、丁○○及丙○○於檢
    察官訊問時，業經檢察官充分告知作證之義務與效果，並完
    成具結之程序，且係知悉就檢察官所詢問之問題而為陳述，
    又偵查筆錄記載亦屬完整，並無顯有不可信之情況，依刑事
    訴訟法第159條之1第2項規定，自有證據能力，辯護意旨稱
    證人在偵查中之證述未經被告行反對詰問，因此無證據能力
    云云，不可採信，合先敘明。
三、被告辯護人為被告辯護稱：本件指認程序只用照片指認，無
    證據能力等語。按我國現行刑事訴訟法，雖無關於指認犯罪
    嫌疑人程序之規定，然因指認結果恆對指認人造成新的知覺
    記憶，因此初次指認，仍須採取適當方式，以確保指認之正
    確性。尤其指認人對原本並不認識之犯罪嫌疑人所為容貌特
    徵等之記憶，僅止於犯罪發生初時匆促見面觀察而產生，印
    象不易深刻，故於實施此種指認，自應避免來自調查、偵查
    人員不當暗示或誘導介入之影響。依內政部警政署（下稱警
    政署）發布之「警察機關實施指認犯罪嫌疑人程序要領」（
    於90年8月20日訂定發布，92年11月21日修正發布），明定
    司法警察、司法警察官於調查犯罪嫌疑人所為之指認，應遵
    守「於指認前應由指認人先陳述嫌疑人的特徵，不得有任何
    可能暗示、誘導之安排出現；必須告訴指認人，犯罪嫌疑人
    並不一定存在於被指認人之中；應採取選擇式之真人列隊指
    認，而非一對一、是非式的單一指認；其供選擇指認之數人
    在外形上不得有重大的差異；實施照片指認，不得以單一相
    片提供指認，並避免提供老舊照片指認」等程序事項。法務
    部於93年6月23日修正發布之「檢察機關辦理刑事訴訟案件
    應行注意事項」，其第99點「對於指認犯罪嫌疑人之方式」
    ，亦有相類似之規範，資為偵查中認有必要為指認時之參考
    。凡此指認程序之規範要領，旨在袪除指認過程可能發生之
    誤導情事，提高指認之正確性，以防制指認錯誤發生，影響
    偵查或判決結果之正確性。警察機關於調查犯罪時進行指認
    之程序，倘能遵守上開規範，且無其他誘導性之瑕疵可指，
    其指認程序應認屬適法正當，指認人之指認陳述，自應認有
    證據能力。查本件被告涉犯販賣毒品犯行之調查程序中，警
    察機關使證人進行指認程序時，均有4張不同之被指認人照
    片供證人指認，各被指認人之照片影像均屬清晰可辨，亦無
    重大差異之情形，並有告知證人即指認人犯罪嫌疑人不一定
    在被指認人之中，經證人依其自由意志選擇後，在其所認定
    之犯罪嫌疑人照片下簽名、捺印以為選定，並在指認之紀錄
    表中再次簽名、捺印確定，此有卷附之指認紀錄表及指認照
    片一覽表等可資參考（見警卷第21-24頁），足認本件警察
    機關所進行之指認程序符合上該規範之規定，證人即指認人
    所為之指認應有證據能力。
四、按被告以外之人（包括證人、鑑定人、告訴人、被害人及共
    同被告等）於審判外之陳述雖不符刑事訴訟法第159條之1至
    之4等4條之規定，而經當事人於審判程序同意作為證據，法
    院審酌該言詞陳述或書面陳述作成時之情況，認為適當者，
    亦得為證據；當事人、代理人或辯護人於法院調查證據時，
    知有刑事訴訟法第159條第1項不得為證據之情形，而未於言
    詞辯論終結前聲明異議者，視為有前項之同意，同法第159
    條之5定有明文。除上開說明外，本案被告、辯護人於對本
    院以下判決所引用之傳聞證據之證據能力均不爭執，本院審
    認上開證據，無違法取證或不適當情事，依刑事訴訟法第15
    9條之5第2項之規定，均有證據能力。
五、檢察官除提出下列通訊監察譯文表外，另提出通訊監察錄音
    帶36捲為證，查該錄音帶係由機器直接錄製、複製而成，通
    訊監察譯文表則係直接依據上開錄音帶內容所製作，性質上
    屬錄音帶衍生而出之證據，均在證明通話事實及內容之存在
    而已，非屬供述證據，自無供述證據可能存在之人之知覺能
    力、記憶能力、表達能力及真誠性問題，核無傳聞法則之適
    用。再被告及其辯護人於本院審理時，對該通訊監察譯文表
    之內容均表示無意見，且被告就關聯性部分亦為充分之陳述
    ，是該通訊監察譯文表顯無記載不實或與本案欠缺關聯性之
    情。至本案偵查中，即96年7月11日修正公佈，並自同年12
    月11日施行前之通訊保障及監察法第5條規定「有事實足認
    被告或犯罪嫌疑人有下列各款罪嫌之一，並危害國家安全或
    社會秩序情節重大，而有相當理由可信其通訊內容與本案有
    關，且不能或難以其他方法蒐集或調查證據者，得發通訊監
    察書。一、最輕本刑為3年以上有期徒刑之罪……。前項通
    訊監察書，偵查中由檢察官依司法警察機關聲請或依職權核
    發，審判中由法官依職權核發」，而本案被告所涉犯毒品危
    害防制條例第4條第1項、第2項之販賣第一級、第二級毒品
    罪，其法定刑係死刑或無期徒刑、7年以上有期徒刑或無期
    徒刑之罪，係屬上開最輕本刑為3年以上有期徒刑之罪，屬
    得核發通訊監察書之範圍，且警察機關執行本案之通訊監察
    ，係依據臺灣臺東地方法院檢察署檢察官以不能或難以其他
    方法蒐集或調查證據，有監察其相關通訊之必要，依臺東縣
    警察局聲請而核發通訊監察書，此有臺灣臺東地方法院檢察
    署95年度東檢哲宇聲監字第131號、同年度東檢哲宇聲監續
    字第151號通訊監察書2份在卷可憑，本案及另案對於被告或
    其他相關人等所使用之電話實施通訊監察，自屬合法。是以
    ，執行監聽機關對被告等人所使用之前揭電話實施通訊監察
    之結果，就被告或他人在上開電話中之通話內容，轉譯為卷
    附通訊監察譯文表，而被告及證人既均不爭執，亦未否認渠
    等曾陳述前開通訊監察譯文內容之言詞（見警、偵及本院審
    理卷相關證人之證述），揆諸上揭說明，此等通訊監察內容
    及譯文表既係實施刑事訴訟程式之公務員依法定程式所取得
    之證據，該等證據依刑事訴訟法第158條之4規定之反面解釋
    ，應有證據能力，而得為證據。綜此，本案卷附上開通訊監
    察譯文表、通訊監察錄音帶及光碟片，均有證據能力。
貳、實體部分（有罪部分）：
一、按證人之陳述有部分前後不符或相互間有所歧異時，或因記
    憶淡忘、或事後迴護被告、或因其他事由所致，究竟何者為
    可採，法院仍得本其自由心證予以斟酌，非謂一有不符或矛
    盾，即應認其全部均為不可採信；尤其關於行為動機、手段
    及結果等之細節方面，證人之證言，有時亦有予渲染之可能
    ；然其基本事實之陳述，若果與真實性無礙時，則仍非不得
    予以採信（最高法院74年臺上字第1599號判例暨90年度臺上
    字第6078號判決要旨參照）；因之，證人供述之證據，前後
    縱有差異，事實審法院依憑證人前後之供述證據，斟酌其他
    證據，本於經驗法則與論理法則，取其認為真實之一部，作
    為論罪之證據，自屬合法（最高法院90年度臺上字第6943號
    判決要旨參照）。況人之記憶有限，常隨時間之經過而有所
    遺忘、缺漏，自不能期待該等證人刻意記憶各項細節，且施
    用毒品之人因癮頭一來，即急需購買毒品解癮，未解癮前之
    焦躁難耐，以致心神均傾注於搜尋毒品以供施用，無暇記憶
    每次毒品交易金額、數量、時地或次數，及至解癮後之藥害
    反應，更使施用毒品之人無法明確記憶交易細節，又轉賣毒
    品予施用毒品之人，亦常因施用毒品者購毒甚急，而急需向
    其毒品來源者或其他販賣毒品者販入相當之毒品以轉售之，
    故對於毒品交易之相關細節，難免未有深刻且明確之記憶，
    均屬常情，則該等證人事後所為回憶難免略有模糊、不明之
    處，尚不得因其證述之細節略有不同，即認其證言不足為採
    ，合先敘明。
二、訊據被告戊○○矢口否認有公訴人所指之上開犯罪事實，辯
    稱：起訴書上面所載的這些人伊不是很熟，伊知道甲○○、
    己○○、丁○○、丙○○，他們都有在施用甲基安非他命，
    伊也有施用甲基安非他命，有時候如果伊拿不到貨，會去找
    他們要貨，他們如果找不到貨，也會找伊一起出錢去拿；就
    甲○○部分，如果找不到，會找我一起出錢去拿貨，情形大
    約有2、3次，有時候各自出2000元，有時候伊出3000元，買
    回來之後，就一人分一半，是向一位叫做阿明的人，在漢陽
    北路真滿意遊藝場拿的，時間是在去年的7、8月間，是甲○○打行動電話給伊，伊2人約在真滿意遊藝場那邊等，因為
    阿明常常在遊藝場附近玩檯子，都是甲○○打電話給伊，伊
    沒有打給甲○○過，伊如果找不到貨，也不會主動打電話給
    甲○○，因為沒有施用的話也沒有關係；就己○○部分，甲
    基安非他命會互相請來請去，時間是在去年7、8月間，是在
    己○○車上，他是開黑色、NISSAN的頂級、新款車種，都是
    開車到沒有人的地方，比如說太平村的山區，伊請過己○○
    1、2次，己○○也請過我1、2次，因為己○○常常跑去山上
    ，但是做什麼伊不知道，伊與己○○不常見面，都是透過行
    動電話互相聯絡；就丁○○部分，伊與丁○○不熟，是有見
    過1、2次面，是在今年農曆年的時候，在一個朋友謝文龍家
    裡面聊天，因為謝文龍有在打麻將，在謝文龍租屋處看過丁○○1、2次，租屋處大約是在臺東市○○路的郵局後面，伊
    跟丁○○沒有毒品的往來，也不知道丁○○的行動電話，沒
    有互相聯絡的方式；丙○○部分，伊只見過他一次面，時間
    是在丙○○剛剛出獄的時候，大約是在去年6、7、8月間，
    碰面是在馬偕醫院，也就是長沙街那邊，伊只是跟他聊天而
    已，也沒有一起吃飯，那時候只是碰巧遇到，沒有毒品的往
    來，伊沒有用行動電話聯絡過，也不知道他的號碼，但是丙○○有打過行動電話給伊一次，可能是透過問別人才會有伊
    的電話；就肉丸部分，是因為在監獄的同一個工廠才認識的
    ，出獄之後，就很少聯絡，伊用過的行動電話有，00000000
    00，這是用王八卡還是預付卡伊也不知道，這支電話是從去
    年7、8月間才開始使用，後來因為裡面沒有錢，就沒有再使
    用，如果有朋友跟我要，伊會借朋友使用，但是要他們自己
    儲值之後才能夠使用云云。經查：
（一）上開犯罪事實，業據證人甲○○於警詢、偵查及本院審理
      時（見警卷第1-4頁；偵卷第15-19頁；本院卷第105-112
      頁），證人己○○、丁○○、丙○○於警詢及偵訊時證述
      甚詳（見警卷第1-20頁；偵卷第48-51、80-84、110-114
      頁），核與卷附通訊監察譯文內容可資比對而大致相符（
      見警卷第32、33、37、38頁；偵卷第11、64、94頁），並
      有通聯調閱查詢單可佐（見警卷第39-45頁；偵卷第34-35
       、66、96-98頁），且被告亦不否認於上開期間有使用00
      00000000門號之事實，則被告以前詞空言否認，顯與事證
      不符。而證人甲○○、己○○、丁○○、丙○○之證述情
      節，既有卷附通聯記錄及其等之尿液檢驗報告可資補強，
      又無其他重大瑕疵，自屬可信。又證人丁○○固於本院審
      理時改稱：96年11月5日作警詢筆錄之前的1、2個月的時
      間，伊吸食的海洛因都是找一個叫「阿宏」的人買，一次
      1000元，跟「阿宏」買海洛因的那段時間，印象中沒有去
      吸（甲基）安非他命；伊認識被告，不是很熟，伊沒有向
      被告買過任何東西，是曾經和他一起吸食過海洛因，有一
      次找不到貨，只有找他這一次，伊打電話拜託他，並要約
      見面說有地方可以拿到貨，但錢不夠叫伊幫忙出錢，所以
      就是拿那一次，那一天同時拿了2次，伊與被告一起合資
      ，共同買海洛因，除此之外，有一次好像叫被告幫伊拿（
      甲基）安非他命，但是好像沒有拿到；被告帶伊一起去拿
      海洛因有2次，伊沒有進去，被告要伊在附近等，因為距
      離也滿遠的，他1、20分鐘才回來，所以伊不知道賣毒品
      的人，他有一次叫伊在文衡殿等，另外一次叫伊在永豐餘
      紙廠旁邊等，一次是早上，一次是下午，兩次是同一天，
      伊確定是同一天，因為伊覺得那個東西不錯，而且那天剛
      好領工錢，才會一天拿2次，伊只有在那一天找過他，其
      他時間沒找過他，（甲基）安非他命也要叫他拿，可是好
      像沒有拿到，也是在同一天，都是用1000元，所以印象中
      同一天給他3000元，伊不知道這樣算不算跟他買，他說不
      夠錢，叫伊一起出錢，他要一起去拿，因為他有地方可以
      拿；（提示證人丁○○於96年11月5日之偵訊筆錄後）（
      甲基）安非他命那一次不是他拿給伊的，是一個叫「阿將
      」（台語音）的拿給伊的，伊去作筆錄的時候，時間已經
      隔蠻久了，記憶中那時候想好像是同一天的事，所以是「
      阿將」，不是戊○○，伊跟他約在臺東體育中學見面的時
      候，他才講說他沒有在賣那個東西，不過他有地方拿，而
      且很好，叫伊投資，他說要一起去拿，結果帶伊到文衡殿
      的時候，就放伊在那邊，不知道他去哪裡，大概20分鐘後
      才回來；通訊譯文中「男的」應該是指（甲基）安非他命
      ，「另外一種」則是指海洛因，9月7日當天伊問阿宏電話
      ，他給伊威安的電話，伊打給他，問他「有沒有那個？」
      ，他說「你要哪一種？男的嗎？」，伊的意思是問他有沒
      有海洛因，他問伊你要「男的」嗎？伊說不是，那次應該
      是問他有沒有（甲基）安非他命，後來見面的時候，他就
      打電話聯絡，後來他好像跟伊講找不到東西，所以後來伊
      就去找阿將，就是同一天；譯文中的1千就是伊帶1千元過
      去拜託他去買東西，被告說有地方可以拿到海洛因，這1
      千元是準備拿給他，和他一起去買海洛因，本來以為去找
      他就有了，結果見面時，他才說沒有東西，還是要到別的
      地方拿，這1千元就是要和他一起合資買海洛因；那天伊2
      人是從文衡殿開往利嘉的方向，他載伊到半路放伊下來在
      路邊，伊不知道是哪一條路，那邊都是產業道路，他載伊
      到半路就放伊下車，過了1、20分鐘他才回來，伊要坐他
      的車子回文衡殿牽伊的機車；途中伊2人就把車子停在沒
      有人的路邊，先吸食完毒品後，伊才回去牽機車；那天在
      警局的筆錄，因為是隔蠻久的時間，伊忘記是哪一個時間
      ，後來想一想，到現在才記得那天是同一天，因為伊記得
      從頭到尾，只有找被告一次，同一天找他2、3次，通聯記
      錄也有記載，在同一天找過他2次或3次，其他隔天沒有跟
      他聯絡過了；當天一次是約在臺東體育中學，一次約在太
      平地區的文衡殿，另外一次約在永豐餘紙廠，但那次是約
      戊○○還是約阿將，伊記不起來；伊當天是下午打給「阿
      將」；起初電話中，伊以為去那邊找被告就可以拿到海洛
      因，他有問伊要哪一種的，伊心想哪有人會在電話中說的
      這麼明顯，問伊「男的、女的」，隨便一個人聽都聽得懂
      在說什麼，電話中他沒有說，伊2人見面時，他才說他沒
      有海洛因，要去找人拿，再者，戊○○他身上不夠錢，而
      且知道伊身上有1000元，伊有告訴戊○○說伊身上只剩下
      1000元，戊○○說1000元也好，要伊跟他一起去拿等語（
      見本院卷第113-121頁）。然查。證人丁○○於檢察官偵
      訊時，已對如何向被告以各1,000元之代價購買海洛因、
      甲基安非他命等情，詳證在卷，而檢察官訊問時，亦皆明
      確以購買海洛因、甲基安非他命為題來訊問丁○○，以丁○○乃智識成熟之成年人，焉有不知買賣之意涵，而將合
      資購買之事解為買賣對價關係之理，而倘丁○○確實與被
      告合資購買毒品，又何有於檢察官訊問時未提隻字半語之
      理。其雖又稱：係因那時候作筆錄的時候怕會被起訴，之
      前其有在吸食所以知道，想說配合警方，可能就不會被起
      訴，因為是去作證等語（見本院卷第114頁），然正如被
      告所言，其既有施用毒品遭查獲之經驗，應知施用毒品案
      件主要以犯嫌之驗尿報告為其依據，焉有配合警方作證而
      指述他人販毒即可獲不被起訴待遇之理，其所陳前詞，實
      屬無理。況被告於本院審理時證稱其2次與被告合資購買
      海洛因，一次是在臺東體育中學，一次是在永豐餘造紙廠
      等語，亦與通聯記錄譯文內容不符，蓋96年9月7日之通聯
      記錄譯文並未出現證人所稱約在永豐餘造紙廠之內容，反
      係其於偵訊中所稱購買海洛因在文衡殿此地點，與譯文內
      容相符，熟者為真，不辯自明。且丁○○於檢察官偵訊時
      ，經檢察官告知具結之義務及偽證之處罰後，於供前具結
      始為陳述，心理狀態在負擔偽證罪刑之認知下，自應更為
      謹慎，故其於偵訊時之證述內容可信度，自較無虛詞之可
      能。而丁○○對於購買海洛因、甲基安非他命之時間，於
      警詢、偵訊時雖有若干細微出入，惟人之記憶本屬有限，
      常隨時間之經過而有所遺忘、缺漏，自不能期待證人刻意
      記憶各項細節，且經檢察官提示卷附通訊監察譯文後，證
      人即能對於向被告購買海洛因、甲基安非他命之相關細節
      歷歷陳述，此觀丁○○於96年11月5日之偵訊筆錄可明（
      見偵卷第111頁）。是可知，證人丁○○於偵訊之陳述較
      為可信，於本院審理時所證前情，顯為迴護被告之詞，不
      足為採。另證人丙○○固於本院審理時翻異前詞，結證：
      伊減刑出獄之後，本來沒有再吸食，後來有一個朋友邀伊
      一起吸食，伊也不知道誰有，就打電話問朋友，結果朋友
      大部分說沒有，伊有一個朋友問伊說是否認識一個叫作「
      威安」的人，伊打給「威安」，但是「威安」說沒有藥，
      但是要幫伊問問看，伊說要等他的電話，經過半個小時，
      「威安」告訴伊沒有，但是可以幫忙問問看他的朋友，過
      半個小時，有一個綽號叫做「肉丸」的人說要給伊東西，
      還拿了伊2500元，但是最後也沒有拿東西來給伊，伊與「
      威安」就只有通過這一通電話，伊真的沒有向「威安」買
      過毒品等語（見本院卷第172頁）。惟觀諸被告與證人丙○○之通訊譯文內容：「B（丙○○）：喂。A（被告）：
      嗯。B：『阿芳』啦。A：對喔，抱歉，可是我現在離不開
      ，我等一下叫人拿過去好嗎？B：要過去哪裡。A：看你在
      哪裡。B：我在車頭『肯德基』這裡。A：車頭『肯德基』
      喔，你準備多少。B：一樣阿，跟那一天的一樣阿，二五
      阿。A：多少。B：二五啊。A：好。B：多久，我不知道他
      何時來阿。A：不用10分鐘就到了。B：叫他打我好嗎？A
      ：好。B ：我在旁邊而已，我馬上過去。A：好，你人不
      在那邊嗎？B：有，我人在這裡，不是，我是怕他看不到
      我。A：好。B：還是我現在過去你那裡。A：啊。B：還是
      我到你那邊。A：我在太平耶...。」等語，丙○○於警詢
      及偵訊中證稱：伊向被告買過1次海洛因，譯文中之「二
      五」代表2500元，約在臺東市○○路肯德基外面，「肉丸
      」把毒品交給伊等語，核與上開通訊監察譯文內容互相符
      合。而丙○○於本院審理時雖改稱前詞，然其對於譯文中
      所示「二五」之意涵，先稱係指其住在臺東縣臺東市○○
      路肯德基後面的東之鄉飯店那邊的門牌號碼（見本院卷第
      173頁），後又稱不記得其在偵訊中提到「二五」是指250
      0元的海洛因（見本院卷第174頁），嗣又改稱「二五」指
      的是（海洛因的）價錢而非門牌號碼（見本院卷第175頁
      ）。證人對此供述反覆，其意安在，已足令人起疑。且觀
      上開譯文內容，其2人間之對話已談及地點與價錢，而就
      對話前後內容對照觀之，亦可知係被告先詢問丙○○「準
      備多少」，丙○○始回答「二五」，丙○○同時證稱譯文
      中所示「跟那一天一樣」是指海洛因（見本院卷第180頁
      ），可見其等於對話中，對於交易毒品之種類、數量（價
      額）、地點均已達成合意。再者，丙○○雖稱：係因當天
      被「肉丸」騙了2500元，很生氣，所以就咬「肉丸」這個
      人出來，其本來是要陷害「肉丸」，沒有要陷害被告的意
      思云云（見本院卷第176、178頁），但丙○○於偵訊時明
      確證稱是向被告購買海洛因，「肉丸」是交付海洛因之人
      等語（見偵卷第80頁），倘如丙○○所言欲構陷「肉丸」
      ，理當直接證稱係向「肉丸」購買海洛因為是，其捨此不
      為，卻稱欲構陷「肉丸」而非被告，實與常情不合。甚且
      ，丙○○固又稱：外面在調毒品的時候，有的時候會使用
      一些術語，用術語溝通的時候，伊就會瞭解他有沒有毒品
      ，如果是問「我在那裡」、「我等一下叫人拿東西過去」
      、「看你在那裡」、「你準備多少」等話，伊就知道大概
      是沒有毒品，但是如果說「要我馬上過去」的話，就是有
      毒品的意思，如果被告有毒品的話，被告會親自送過來，
      如果是叫別人送過來的話，伊不一定會收，因為怕會是警
      察，那天伊有打兩通電話，譯文的內容是第二通，第一通
      的時候被告告訴伊沒有毒品云云（見本院卷第177 、178
      頁）。然倘如丙○○所言，被告在第一通電話即已告知丙○○當時沒有毒品，其2人間之第二通對話又何需使用上
      開如此多的術語或暗語表達沒有毒品之意，證人所述，顯
      然互有矛盾，不合常情。綜此，丙○○於本院審理時之上
      開證述存有諸多瑕疵與疑義，反之，其於警詢、偵訊時之
      證詞內容可與卷附書證互核相符，自以後者為可信，特此
      說明。
（二）按販賣毒品之所謂販賣行為，須行為人主觀上有營利意圖
      ，且客觀上有販入或賣出毒品行為，即足構成，至於實際
      上是否已經獲利，則非所問；必也始終無營利之意思，而
      以原價或低於原價有償讓與他人，方難謂為販賣行為，而
      僅得以轉讓罪論處（最高法院86年度臺上字第7522號、93
      年度臺上字第1651號判決意旨參照）。又我國查緝海洛因
      、甲基安非他命之販賣一向執法亟嚴，對於販賣者尤科以
      死刑、無期徒刑、7年以上有期徒刑之重度刑責，而販賣
      海洛因、甲基安非他命既係違法行為，當非可公然為之，
      亦難謂有何公平市場價格，且分裝容易，其中海洛因更可
      以葡萄糖或與之相類粉末稀釋純度，增減分量，而每次買
      賣之價量，可能隨時依雙方關係深淺、資力、需求程度及
      對行情之認知、來源是否充裕、查緝是否嚴密、購買者被
      查獲時供述毒品來源之危險評估等情形機動調整，而異其
      標準，非可一概論定，且買受毒品之人衡情亦難以探知販
      毒者所賺取利潤幾何，是販賣毒品之利得，除被告就販賣
      價格及數量俱臻詳記並明確供述外，委難察得實情若何，
      然販賣之人從各種「價差」或「量差」中牟利之方式雖異
      ，惟其販賣行為在意圖營利則屬同一。從而，縱未確切查
      得販賣所賺取實際價差或量差之利得數額，但除別有事證
      足認係按同一價格或純度讓與，確未從中謀取利潤外，尚
      難執此逕認非法販賣之事證有所不足，致知過坦承者難辭
      重典，飾詞否認或不復記憶者反僥倖脫繩，此顯非立法本
      旨，且有失情理之平。復參諸邇來毒品之濫用有增無減，
      危害國民健康與社會安定日益嚴重，治安機關對於販賣海
      洛因、甲基安非他命之犯罪行為，莫不嚴加查緝，各傳播
      媒體對於政府大力掃毒之決心與行動亦再三報導，已使海
      洛因、甲基安非他命不易取得致物稀價昂，販賣者必有利
      益可圖，苟其於有償讓與海洛因、甲基安非他命之交易過
      程中無利可圖，縱屬至愚之人，亦無甘冒被查緝移送法辦
      判處重刑之危險，而平白從事上開海洛因、甲基安非他命
      交易之理，是其販入之價格必較其出售之價格為低，或另
      行在販入之海洛因中摻入其他物質減低出售之純度，而有
      從中賺取買賣價差或量差以牟利之意圖及事實，應屬合理
      之認定。查證人甲○○、己○○、丁○○、丙○○等人均
      結證被告曾以上開價格向其等販賣海洛因或甲基安非他命
      無訛，而販賣海洛因、甲基安非他命之罪，罪刑甚重，此
      乃眾所週知之事，被告與上開證人既非至親或有特殊之情
      誼關係，倘非有利可圖，自無平白甘冒觸犯重罪之風險，
      同以販入之純度、價格，甚至低於原價或無償轉讓予前開
      證人之理，況前揭證人均供述有收付現金以交付、取得海
      洛因或甲基安非他命之事實，苟被告非具有營利之意圖，
      衡情自可對上揭證人告知其毒品之購買來源，由渠等需用
      海洛因、甲基安非他命者自行前往購買即可，當無必要與
      渠等以銀貨兩訖之方式交易。綜上，足認被告主觀上確有
      販賣海洛因、甲基安非他命藉以從中謀利之營利意圖，灼
      然至明，客觀上則因前開販賣海洛因、甲基安非他命之行
      為獲取相當利益之事實，應屬信實。
（三）綜上所述，被告前開辯解，顯屬卸責之詞，無可採信。本
      案事證明確，被告前揭犯行均堪認定，應予依法論科。
三、論罪與科刑：
（一）按海洛因及甲基安非他命分屬毒品危害防制條例第2條第2
      項第1款、第2款所明定之第一級毒品、第二級毒品，均不
      得非法持有、販賣。又按毒品危害防制條例第4條所定之
      販賣毒品罪，雖不以販入之後復行賣出為要件，祇要以營
      利為目的，將毒品販入或賣出，有一於此，其犯罪即為完
      成。核被告戊○○就犯罪事實一（一）、（三）所示販賣
      甲基安非他命與甲○○、丁○○部分，均係犯毒品危害防
      制條例第4條第2項之販賣第二級毒品罪，又就犯罪事實一
      （二）、（三）、（四）所示販賣海洛因與己○○、丁○○、丙○○部分，均係犯毒品危害防制條例第4條第1項之
      販賣第一級毒品罪。被告為販賣而分別持有海洛因、甲基
      安非他命之低度行為，各為販賣海洛因、甲基安非他命之
      高度行為所吸收，皆不另論罪。而被告就犯罪事實一（四
      ）之犯行，係透過真實姓名年籍不詳綽號「肉丸」之成年
      人交付海洛因與丙○○，就此部分，被告與綽號「肉丸」
      之成年人，有犯意之聯絡及行為之分擔，為共同正犯。又
      刑法於94年2月2日修正公布，並自95年7月1日起生效施行
      ，按修正後刑法刪除第56條之連續犯規定，而基於概括之
      犯意，連續數販賣毒品之行為，於刑法修正刪除連續犯規
      定之前，均依連續犯論以一罪，依該次刑法第56條修正理
      由之說明，謂：「對繼續犯同一罪名之罪者，均適用連續
      犯之規定論處，不無鼓勵犯罪之嫌，亦使國家刑罰權之行
      使發生不合理之現象」、「基於連續犯原為數罪之本質及
      刑罰公平原則之考量，爰刪除有關連續犯之規定」等語，
      即係將本應各自獨立評價之數罪，回歸本來就應賦予複數
      法律效果之原貌。而所謂集合犯是指立法者所制定之犯罪
      構成要件中，本就預定有數個同種類之行為將反覆實行之
      犯罪而言，將各自實現犯罪構成要件之反覆多數行為，解
      釋為集合犯，而論以一罪。是以對於集合犯，必須從嚴解
      釋，以符合立法本旨。觀諸毒品危害防制條例所定之販賣
      毒品罪之構成要件文義，實無從認定立法者本即預定該犯
      罪之本質，必有數個同種類行為而反覆實行之集合犯行，
      故販賣毒品罪，難認係集合犯。因此，就刑法修正施行後
      多次販賣毒品之犯行，採一罪一罰，始符合立法本旨（最
      高法院96年度臺上字第6048號、97年度臺上字第99號、第
      2356號判決意旨、臺灣高等法院暨所屬法院97年度法律座
      談會刑事類提案第18號、第19號研討結果參照）。本案被
      告各次販賣海洛因、甲基安非他命之行為，犯罪時間均係
      於95年7月1日之後，為刑法修正刪除連續犯規定之後所犯
      ，參諸上開說明，自應以一罪一罰予以獨立評價，是被告
      於犯罪事實一（一）、（三）所為之販賣第二級毒品既遂
      合計4罪及犯罪事實一（二）、（三）、（四）所為之販
      賣第一級毒品既遂合計3罪間，均屬犯意各別，且行為有
      間，應予分論併罰。
（二）又被告有如上揭犯罪事實所載之論罪科刑及執行情形，有
      臺灣高等法院被告前案紀錄表在卷可考，其受有期徒刑之
      執行完畢後，5年以內故意再犯本案有期徒刑之罪，均為
      累犯，應依刑法第47條第1項各加重其刑（販賣第一級、
      第二級毒品罪之法定本刑死刑、無期徒刑部分，依刑法第
      64條第1項、第65條第1項之規定不得加重，均僅就其餘部
      分加重）。按刑之量定，為求個案裁判之妥當性，法律固
      賦予法院裁量權，但此項裁量權之行使，除應依刑法第57
      條規定，審酌行為人及其行為等一切情狀，為整體之評價
      ，並應顧及比例原則，俾使罪刑均衡，輕重得宜，以契合
      社會之法律感情。又刑法第59條規定犯罪之情狀可憫恕者
      ，得酌量減輕其刑，其所謂「犯罪之情狀」，與同法第57
      條規定科刑時應審酌之一切情狀，並非有截然不同之領域
      ，於裁判上酌減其刑時，應就犯罪一切情狀（包括第57條
      所列舉之10款事項），予以全盤考量，審酌其犯罪有無可
      憫恕之事由（即有無特殊之原因與環境，在客觀上足以引
      起一般同情，以及宣告法定低度刑，是否猶嫌過重等等）
      ，以為判斷（最高法院95年度臺上字第6157號判決意旨參
      照）。而毒品危害防制條例第4條第1項、第2項之販賣第
      一級、第二級毒品罪，其法定刑分別為「死刑或無期徒刑
      」、「無期徒刑或7年以上有期徒刑，得併科新臺幣7百萬
      元以下罰金」，刑度實屬重大，然同為販賣第一級、第二
      級毒品之人，其原因動機不一，犯罪情節未必盡同，或有
      大盤毒梟者，亦有中、小盤之分，甚或僅止於吸毒者友儕
      間為求互通有無之有償交付者亦有之，其態樣顯非可一概
      而論，是販賣行為所造成危害社會之程度自屬有異，法律
      科處此類犯罪，所設之法定最低本刑卻同為上開刑度，不
      可謂不重。於此情形，倘依其情狀處以相當之有期徒刑，
      即足以懲儆，並可達防衛社會之目的者，自非不可依客觀
      之犯行與主觀之惡性二者加以考量其情狀，是否有可憫恕
      之處，適用刑法第59條之規定酌量減輕其刑，期使個案裁
      判之量刑，能斟酌至當，符合比例原則（最高法院97年度
      臺上字第2652號判決意旨可參）。查被告就犯罪事實一（
      一）、（三）所示販賣第二級毒品與甲○○、張峰祺之次
      數合計僅有4次，販賣所得合計僅6000元，就犯罪事實一
      （二）、（三）、（四）販賣第一級毒品與己○○、丁○○、丙○○3人，其次數僅各有1次，販賣所得合計為6500
      元，其售出之毒品數量、對象及販賣利得並非龐大，較諸
      販毒集團尚屬零星小額，且被告並無販賣毒品之前案紀錄
      ，此有臺灣高等法院被告前案紀錄表在卷可參，以其犯罪
      情節、前案紀錄而言，惡性尚不如販賣整批大量海洛因、
      甲基安非他命供購毒者再行轉售以牟取厚利之人重大，是
      被告既非屬販賣海洛因、甲基安非他命之大盤或中盤商，
      其販賣毒品之行為尚未造成國家社會無可彌補之重大危害
      。本院權衡被告犯行所造成社會治安及國民健康危害之程
      度尚非鉅大，而所犯之販賣第一級、第二級毒品罪，最輕
      法定本刑分別為無期徒刑、7年以上有期徒刑，實屬情輕
      法重，衡其犯罪情狀在客觀上足以引起一般之同情，顯非
      不可憫恕，縱使均量處法定最低刑度猶嫌過重，難謂符合
      罪刑相當性及比例原則，更無從與大毒梟之惡行有所區隔
      ，爰依刑法第59條之規定，均酌量減輕其刑，並先加後減
      之。爰審酌被告本身亦有施用毒品之惡習（詳見卷附前案
      紀錄表），當知海洛因、甲基安非他命極易成癮，施用後
      會產生高度依賴性而戒除不易，對人身心健康戕害至深，
      竟不思另尋正途營生及發展身心，反為牟取不法利益，無
      視國家杜絕毒品犯罪之禁令嚴刑，從事規範違反性高之販
      毒行為，肇生他人施用毒品之來源，業以戕害國人身心健
      康，且有滋生其他犯罪之可能，對社會秩序潛藏相當程度
      之危害，且犯罪後猶矢口否認全部犯行，態度不佳，顯無
      悔意，惟販賣之對象、數量、所得等尚非鉅大，兼衡其犯
      罪之動機、目的、手段、生活狀況、智識程度等一切情狀
      ，各量處如主文所示之刑，並定其應執行之刑。
（三）按毒品危害防制條例第19條第1項關於沒收之規定，係採
      義務沒收主義，故凡犯同條例第4條至第9條、第12條、第
      13條或第14條第1項、第2項之罪者，其供犯罪所用之物或
      因犯罪所得之財物，且屬犯人所有者，即應依該規定沒收
      ，法院無審酌之餘地（最高法院93年度臺上字第1360號、
      同年度臺上字第1365號判決意旨參照）。且犯同條例第4
      條之罪者，其供犯罪所用或因犯罪所得之財物應予沒收，
      如全部或一部不能沒收時，追徵其價額或以其財產抵償之
      ，同條例第19條第1項亦規定至明。又該規定所稱「追徵
      其價額」者，係指所沒收之物為金錢以外之其他財物而無
      法沒收時，應追徵其價額，使其繳納與原物相當之價額。
      如所得財物為金錢而無法沒收時，始應以其財產抵償之。
      再販賣毒品所得之對價，不問其中成本若干，利潤多少，
      均應全部諭知沒收，貫徹政府查禁煙毒之決心，以符立法
      本旨（最高法院分別著有95年度臺上字第305號、91年度
      臺上字第2419號判決意旨可參）。另共同正犯因相互間利
      用他方之行為，以遂行其犯意之實現，本於責任共同之原
      則，共同正犯應對所參與犯罪之全部事實負責，有關從刑
      之沒收部分，雖他共同正犯所得之物，亦應於其本身所處
      主刑之後，併為沒收之諭知（最高法院92年度臺上字第70
      50號判決意旨參照）。再按共同正犯之犯罪所得為新臺幣
      時，因係合併計算，且於全部或一部不能沒收時，以其財
      產抵償之，為避免執行時發生重複沒收、抵償之情形，故
      各共同正犯之間係採連帶沒收主義，於裁判時僅諭知連帶
      沒收，不得就全體共同正犯之總所得對各該共同正犯分別
      重複諭知沒收；此與罰金刑應分別諭知、分別執行者不同
      （最高法院95年度臺上字第925號、94年度臺上字第7421
      號判決意旨參照）。經查：不詳廠牌、型號行動電話1支
      （門號為0000000000號，含SIM卡1張），屬被告所有供本
      案販賣第一級、第二級毒品所用之物，業據其供承在卷，
      雖未經扣案，然揆諸前揭說明，仍應依毒品危害防制條例
      第19條第1項前段規定諭知沒收，又該物品既屬金錢以外
      之財物，如全部或一部不能沒收時，應為追徵其價額之諭
      知為已足，毋庸贅敘以其財產抵償之。至被告販賣第二級
      毒品甲基安非他命所得計有6000元【即犯罪事實一（一）
      、（三）所示販賣所得合計之總額：2000+2000+1000+100
      0＝6000元】），販賣第一級毒品海洛因所得計有6500元
      【即犯罪事實一（二）、（三）、（四）所示販賣所得合
      計之總額：3000+1000 +2500=6500元】，總計販賣第一級
      、第二級毒品之所得為12500元，其中所得2500元，應與
      真實姓名年籍不詳綽號「肉丸」之成年男人連帶沒收（即
      犯罪事實一（四）所示共同販賣海洛因之所得），雖均未
      扣案，仍應依毒品危害防制條例第19條第1項之規定宣告
      沒收之，如全部或一部不能沒收時，以其財產抵償之。
參、無罪部分：
一、公訴意旨意旨另以：被告戊○○基於販賣第一級毒品海洛因
    之犯意，於96年9月8日某時許，在臺東縣臺東市○○路○段
    371號永豐餘紙廠，以1,000元之價格，販賣不詳數量之海洛
    因與丁○○，因認被告另涉犯毒品危害防制條例第4條第1項
    之販賣第一級毒品罪嫌等語。
二、按犯罪事實應依證據認定之，無證據不得認定犯罪事實；不
    能證明被告犯罪者，應諭知無罪之判決，刑事訴訟法第154
    條第2項、第301條第1項分別定有明文。次按事實之認定，
    應憑證據，如未能發現相當證據，或證據不足以證明，自不
    能以推測或擬制之方法，以為裁判基礎；又認定不利於被告
    之事實，須依積極證據，苟積極證據不足為不利於被告事實
    之認定時，即應為有利於被告之認定，更不必有何有利之證
    據；認定犯罪事實所憑之證據，雖不以直接證據為限，間接
    證據亦包括在內，然而無論直接或間接證據，其為訴訟上之
    證明，須於通常一般之人均不致有所懷疑，而得確信其為真
    實之程度者，始得據為有罪之認定，倘其證明尚未達到此一
    程度，而有合理之懷疑存在時，致使無從形成有罪之確信，
    在刑事訴訟「無罪推定」、「罪疑唯輕」原則下，依據「罪
    證有疑，利於被告」之證據法則，即不得遽為不利被告之有
    罪認定，最高法院分別著有40年臺上字第86號、30年度上字
    第816號、76年臺上字第4986號判例可資參照。又按施用毒
    品者所稱其向某人買受毒品之指證，不得作為有罪判決之唯
    一證據，仍須調查其他必要之證據，以察其是否與事實相符
    。良以毒品買受者之指證，其憑信性於通常一般人已有所懷
    疑，尚難確信其為真實。況依毒品危害防制條例第十七條之
    規定，供出毒品來源而破獲者，復得減輕其刑，則其指證之
    真實性猶有疑慮，是施用毒品者之指證，其真實性有待其他
    必要證據加以補強。茲所謂必要之補強證據，固不以證明販
    賣毒品犯罪構成要件之全部事實為必要，但以與施用者之指
    證具有相當之關聯性為前提，其經與施用者之指證綜合判斷
    ，已達於通常一般人均不致有所懷疑，而得確信施用者之指
    證為真實者，始得為有罪之認定，此為無罪推定原則之必然
    推演（最高法院97年度台上字第4724判決意旨參照；最高法
    院97年度台上字第4818號判決同旨）。
三、公訴意旨認被告另涉犯上開罪嫌，無非係以證人丁○○於警
    詢、偵查中之證述，及卷附通訊監察譯文、錄音帶、丁○○
    之尿液檢驗報告為其主要論據。訊據被告堅詞否認有何販賣
    海洛因與丁○○之犯行，辯稱：伊與丁○○不熟，是有見過
    1、2次面，是在今年農曆年的時候，在一個朋友謝文龍家裡
    面聊天，因為謝文龍有在打麻將，在謝文龍租屋處看過丁○○1、2次，租屋處大約是在臺東市○○路的郵局後面，伊跟
    丁○○沒有毒品的往來，也不知道丁○○的行動電話，沒有
    互相聯絡的方式等語。經查，證人丁○○固於警詢、偵訊均
    提及：其於96年9月中旬有在臺東縣臺東市○○路上之永豐
    餘造紙廠前，向被告購買海洛因等語（見警卷第8頁、偵卷
    第111頁），並於本院審理改稱係與被告合資購買海洛因，
    同一天有2次，其中一次約在永豐餘造紙廠等語（見本院卷
    第114頁及其背面）。惟依卷附有關被告與丁○○間之通訊
    監察譯文內容觀之，並未顯示其2人有在上開地點交易海洛
    因之情形。而丁○○於96年11月5日下午5時16分許接受檢察
    官偵訊後，經採尿送驗結果，確呈嗎啡、可待因陽性反應乙
    節，固有卷附慈濟大學濫用藥物檢驗中心檢驗總表1份可參
    （見偵卷第112、113、115、119頁），然丁○○於96年9月7
    日亦有向被告購買海洛因之事實，業經認定如前，丁○○於
    採尿前所施用之海洛因，亦可能來自96年9月7日向被告或其
    他於不詳時日向不詳之第三人購買之海洛因，尚無法以此檢
    驗報告即可論證被告有於96年9月8日，在永豐餘造紙廠販賣
    丁○○海洛因之事實。因此，上開檢驗報告雖與被告於96年
    9月8日販賣海洛因與丁○○之待證事項非無關聯性，但綜上
    以觀，仍缺乏補強丁○○上開證述之證明強度，難以憑此遽
    認丁○○所證上情為真。換言之，本院以證人丁○○證述及
    卷附通訊監察譯文、尿液檢驗報告綜合研判，仍無法獲得被
    告確有於96年9月8日在永豐餘造紙廠販賣海洛因與丁○○之
    確信心證。從而，檢察官所舉上開證據，並無法證明被告確
    有於前揭時、地販賣海洛因與丁○○之事實。綜此，本案檢
    察官既未提出其他有利之證據以供本院審酌，本院自無從以
    證人丁○○於警詢、偵查及本院審理中並不一致之單一供述
    內容，率以認定被告有此部分販賣第一級毒品海洛因之犯行
    。此外，本院復查無其他確切證據足以證明被告確有此部分
    犯行，揆之首揭說明，本於無罪推定、罪疑惟輕之原則，就
    於96年9月8日販賣海洛因與丁○○部分之犯行，應為被告無
    罪之諭知，以示審慎。
肆、職權告發部分：證人丁○○於本院97年11月19日審理時，及
    證人丙○○於本院97年12月13日審理時，供前具結後證述之
    內容，是否均另涉有刑法第168條之偽證罪嫌，宜由檢察官
    另為適法之處理。
據上論斷，應依刑事訴訟法第299條第1項前段、第301條第1項，
毒品危害防制條例第4條第1項、第2項、第19條第1項，刑法第11
條、第28條、第47條第1項、第59條、第51條第5款，判決如主文
。
本案經檢察官乙○○到庭執行職務
中    華    民    國    98    年    1    月    21    日
                  刑事第二庭  審判長法  官  李水源
                                    法  官  蔡慧雯
                                    法  官  盧亨龍
以上正本證明與原本無異。
如不服本判決應於收受送達後10日內向本院提出上訴書狀，並應
敘述具體理由；其未敘述上訴理由者，應於上訴期間屆滿後20日
內向本院補提理由書（均須按他造當事人之人數附繕本）。「切
勿逕送上級法院」。
                                    書記官  石佳琪
中    華    民    國    98    年    1     月    21    日
附錄本案論罪科刑法條全文：
毒品危害防制條例第4條
製造、運輸、販賣第一級毒品者，處死刑或無期徒刑；處無期徒
刑者，得併科新臺幣1千萬元以下罰金。
製造、運輸、販賣第二級毒品者，處無期徒刑或7年以上有期徒
刑，得併科新臺幣7百萬元以下罰金。
製造、運輸、販賣第三級毒品者，處5年以上有期徒刑，得併科
新臺幣5百萬元以下罰金。
製造、運輸、販賣第四級毒品者，處3年以上10年以下有期徒刑
，得併科新臺幣3百萬元以下罰金。
製造、運輸、販賣專供製造或施用毒品之器具者，處1年以上7
年以下有期徒刑，得併科新臺幣1百萬元以下罰金。
前五項之未遂犯罰之。


司法院資訊處製作；財團法人民間司法改革基金會備份。
